---
title: "week2 script"
output: github_document
date: '2022-07-07'
---

```{r setup, include=FALSE}
knitr::opts_chunk$set(echo = TRUE)
```

# 1. 라이브러리 설정하기
```{r}
library(tidyverse)
library(dplyr)
library(MASS)
```

# 2. 데이터 타입
```{r}
#numeric
x1 <- 10 #integer
x2 <- 10.2 #double

#character
x3 <- "hello"

#logical
x4 <- TRUE
x5 <- FALSE
```

## (1) 타입 확인 변수
```{r}
mode(x1)
mode(x2)
mode(x3)
mode(x4)

typeof(x1)
```


## (2) 데이터 타입 변환
```{r}
as.character(x1)
x1 <- as.character(x1)

as.character(x4)
x4 <- as.numeric(x4)

as.character(x5)
x5 <- as.numeric(x5)

```

# 3. 연산자

## (1) 산술 연산자
```{r}
3 + 4
3 - 4
3 * 4
3 ** 4 # 거듭제곱
3 ^ 4 # 거듭제곱

4 %/% 3 # 나눗셈(몫만 구하기)
13 %% 4 # 나눗셈(나머지만 구하기)
```

## (2) 비교 연산자
```{r}
3 > 4
3 >= 4
3 < 4
3 <= 4
3 == 4
3 != 4
!(3 == 4)

x <- c(1, 2, 3)
y <- c(4, 1, 7)

x > y
```

## (3) 논리 연산자
```{r}
# && : 그리고 
(3 > 4) && (3 < 4) # & : 하나도 가능

# || : 또는 
(3 > 4) || (3 < 4) # | : 하나도 가능
```

# 3. R의 자료구조(컴공 2학년)

## (1) Vector

하나의 열(column)로 구성되어 있음. 1차원 구조

데이터 분석의 기본 단위가 됨.

하나의 유형만 가질 수 있다.(수치, 문자, 논리)

```{r}
num_vector <- c(1,2,3,4,5)
character_vector <- c("가", "나", "다", "라", "마")
logical_vector <- c(FALSE, FALSE, TRUE, TRUE, TRUE)
```

### vector 초기값
```{r}
vector(mode = "numeric", length = 10)
vector(mode = "character", length = 10)
vector(mode = "logical", length = 10)
```

### vector 이름 설정
```{r}
height <- c(160, 170, 180)
names(height)

names(height) <- c("A", "B", "C")
height
height["B"]
```

### vector 정보 확인하기
```{r}
length(height) # 벡터 길이
mode(height) # 벡터 타입
is.vector(height)
```

### vector 인덱싱/슬라이싱
```{r}
weight <- c(10, 50, 70, 55, 56, 32)

# 1번째 요소를 보고싶다
weight[1]

# 3번째 요소를 보고싶다
weight[3]

# 1, 3, 5번째 요소를 보고싶다
weight[c(1, 3, 5)]

# 짝수 element 확인하고 싶다
weight[seq(from = 2, to = 6, by = 2)]

# 홀수 element 확인하고 싶다
weight[seq(from = 1, to = 5, by = 2)]

# 슬라이싱
weight[2:length(weight)]
weight[2:4]

```

### Vectorization, Recycling Rule
```{r}
x <- c(1, 2, 3, 4, 5)
y <- c(10, 20, 30, 40, 50)
z <- c(1, 2, 3)

# vectorization
x + y

# recycling rule
y + z


```

## (2) Factor

범주형 자료를 생성할 수 있는 1차원 구조

하나의 데이터 유형만 가진다.

ordered = TRUE : 순서형 자료

```{r}
at <- c("A", "B", "C", "A", "B")

at1 <- factor(at, levels = c("B", "A", "C"))
at2 <- factor(at, levels = c("B", "A", "C"), ordered = TRUE)
```

Factor의 인덱싱, 슬라이싱은 vector와 동일

### Factor의 속성
```{r}
nlevels(at1) # 범주의 수
is.factor(at1)
```

## (3) Matrix

행렬이라고 부르는 행(row)와 열(column)로 구성된 2차원 구조.

머신러닝 + 통계 수식에서 많이 쓰이게 된다.

Vector의 확장 버전.

### 여러개의 벡터를 합쳐서 Matrix 만들기
```{r}
v1 <- 1:3
v2 <- 4:6
v3 <- 7:9

matrix1 <- rbind(v1, v2, v3)
matrix2 <- cbind(v1, v2, v3)

matrix1
matrix2
```

### matrix 함수로 만들기
```{r}
matrix3 <- matrix(data = 1:9, nrow = 3, ncol = 3) #cbind default
matrix3 <- matrix(data = 1:9, nrow = 3)
matrix3
```

### matrix의 속성
```{r}
nrow(matrix1) #행
ncol(matrix2) #열 #vector는 length

rownames(matrix1)
colnames(matrix1)

dim(matrix1) #결과도 벡터 꼴
dim(matrix1)[2]
```

### matrix의 인덱싱/슬라이싱
```{r}
M <- mvrnorm(n = 10, mu = rep(0, times = 10), Sigma = diag(10))
M

#인덱싱 예시
M[1,]
M[,1]

#슬라이싱 예시
M[1:5, ]
M[, 1:5]
```

### matrix의 연산
```{r}
matrix1 %*% matrix2 #행렬곱

inverse_M <- solve(M)

inverse_M %*% M #역행렬 확인
```

solve(a, b) 함수는 가우스-조르단 소거법(첨가행렬법)

$$Ax=b$$
a = A, b = b에 대응된다.

```{r}
inverse_M <- solve(a = M, b = diag(10))

inverse_M %*% M
```

$$Mx = 0_p$$
```{r}
solve(a = M, b = rep(0, times = 10))
```

## (4) Array

3차원 이상의 구조, deep learning에서 사용되는 음성, 이미지, 영상 데이터 정보를 표현하기 위해 사용된다.

```{r}
array1 <- array(1:5, dim = c(2,2,2))

array1 #recycling rule
```

## (5) Data frame

행과 열로 구성되어 있으며 각 열(column)마다 서로 다른 데이터 타입을 가질 수 있다.

```{r}
v1 <- c(1,2,3)
v2 <- c("A", "B", "c")
v3 <- factor(c("양성", "음성", "음성"), levels = c("음성", "양성"))

df1 <- data.frame(v1, v2, v3)
View(df1)
df2 <- data.frame(`번호`= v1, `코드` = v2, `판정` = v3)

df2$코드
```

## (6) List

1차원 자료 구조. 모든 자료 구조(vector, matrix, dataframe)를 전부 포함할 수 있다.

일반적으로 모델 분석 결과를 저장하는 형식이 된다.

```{r}
list1 <- list(v1, matrix1, df2)
list2 <- list(list1, v1, matrix1, df2)
names(list2) <- c("list", "vector", "matrix", "dataframe")

list2$list
list2$vector

list2[[2]] #return = 원래 자기 형식(벡터)
list2[2] #return = list

mode(list2[2])
mode(list2[[2]])
```


# 5. 데이터 저장/불러오기

## (1) txt 파일

txt문서 작성: write.table

txt문서 읽기: read.table

```{r}
w1 <- read.table(file = "C:\\Users\\ddee9\\OneDrive\\문서\\r code\\example1.txt", sep = ",", header = TRUE)

View(w1)

w2 <- read.table(file = "C:\\Users\\ddee9\\OneDrive\\문서\\r code\\example2.txt", sep = " ", header = TRUE)

View(w2)

w3 <- read.table(file = "C:\\Users\\ddee9\\OneDrive\\문서\\r code\\example3.txt", sep = "\t", header = TRUE) #tab으로 구분

View(w3)

```

## (2) CSV 파일

readr::write_csv, readr::read_csv
c++로 작성되어서 read.csv보다 더 빠름.

```{r}
library(readr)
```

```{r}
w <- read_csv(file = "C:\\Users\\ddee9\\OneDrive\\문서\\r code\\example.csv", col_names = TRUE)

View(w)
```

excel, SQL, SAS, SPSS 등의 파일들도 읽어올 수 있음.

다른 패키지 필요함.

# 5. 데이터 변형하기
```{r}
library(nycflights13)
```

dplyr **핵심 함수**

|함수명|기능|
|:-:|:-:|
|filter()|값을 기준으로 행 선택|
|select()|이름으로 열(변수)을 선택|
|mutate()|기존 변수들의 함수로 새로운 변수 생성|
|arrange()|행을 재정렬|
|summarize()|하나의 요약값으로 만들기|
|group_by()|그룹마다 동작하도록 설정|

위의 함수들은 다음과 같은 공통점이 있다.
(1) 첫 인수는 데이터프레임이다.
(2) 그 이후의 인수들은 따옴표없이 변수 이름을 사용한다.
(3) 데이터프레임으로 반환한다.

## (1) filter()
```{r}
str(flights) # tibble은 dataframe이라고 생각
```

```{r}
month1_day1 <- dplyr::filter(flights, month == 1, day == 1)

flights %>% filter(month == 11 | month == 12)

flights %>% filter(month %in% c(11, 12)) %>% head() %>% View() #pipe

#아래 두 식은 동일한 표현이다.
filter(flights, !(arr_delay > 120 | dep_delay > 120))
filter(flights, arr_delay <= 120 & dep_delay <= 120) #드모르간 법칙

df <- data.frame(x = c(1, NA, 3))
filter(df, x > 1) # NA도 제외시킴
```

(1) dest가 IAH 또는 HOU으로 운항하는 행을 찾아라.
(2) carrier가 UA 혹은 AA 혹은 DL 인 행을 찾아라.

```{r}
filter(flights, dest == "IAH" | dest == "HOU")

filter(flights, carrier %in% c("UA", "AA", "DL"))
```

## (2) arrange()로 행 정렬하기
```{r}
# year, month, day 순으로 오름차순 정렬
arrange(flights, year, month, day)

# month를 내림차순으로 정렬
arrange(flights, year, desc(month))

# NA 값 가장 앞으로
arrange(flights, year, desc(is.na(dep_time)))
```

## (3) select()로 열 선택하기

starts_with("char") : 해당 문자로 시작하는 변수에 매칭

ends_with("char") : 해당 문자로 끝나는 변수에 매칭

contains("char") : 해당 문자를 포함하는 변수에 매칭

matches("(.)\\1") : 정규표현식에 매칭되는 변수 선택

num_range("x", 1:3) : x1, x2, x3에 매칭되는 변수 선택

```{r}
dplyr::select(flights, year, month, day)
dplyr::select(flights, year:day)

dplyr::select(flights, -c(year:day)) #선택 열 제외

dplyr::select(flights, starts_with("d"))
```


## (4) mutate()로 새로운 변수 추가하기

```{r}
sample_flights <- flights %>% dplyr::select(year:day,
                                            ends_with("delay"),
                                            distance,
                                            air_time)
head(sample_flights)
```

```{r}
dplyr::mutate(sample_flights,
              gain = arr_delay - dep_delay,
              speed = distance / air_time * 60,
              hours = air_time / 60,
              gain_per_hour = gain / hours)

dplyr::transmute(sample_flights,
              gain = arr_delay - dep_delay,
              speed = distance / air_time * 60,
              hours = air_time / 60,
              gain_per_hour = gain / hours)

dplyr::mutate(sample_flights,
              dummy_month = ifelse(month > 6, 1, 0))
```

cumsum() : 누적 합계

cumprod() : 누적 곱셈

cummin() : 누적 최솟값

cummax() : 누적 최댓값

cummean() : 누적 평균

```{r}
dplyr::mutate(sample_flights,
              cum_min = cummin(dep_delay),
              cum_max = cummax(dep_delay),
              cum_sum = cumsum(dep_delay))
```

## (5) summarize()로 그룹화 요약하기

group_by를 통해 분석의 단위를 전체 데이터셋에서 개별 그룹으로 변경할 수 있다.

그룹마다 함수를 적용할 수 있다.

```{r}
dplyr::summarise(flights,
                 n = n(),
                 delay = mean(dep_delay, na.rm = TRUE))

#group_by와 같이 쓸 경우
flights %>%
  dplyr::group_by(year, month) %>% 
  dplyr::summarise(n = n(),
                   delay = mean(dep_delay, na.rm = TRUE))
```

유용한 요약함수들

median() : 중위수

sd() : 표준편차

IQR() : 사분위 범위

mad() : 중위절대편차

quantile(x, 0.25) : 사분위수

자리 측정값 : first(), last(), nth(x, 2)

n() : 현재 그룹의 크기를 반환

```{r}
flights %>%
  dplyr::select(year, month, day, dep_time) %>%
  dplyr::filter(is.na(dep_time) == FALSE) %>%
  dplyr::group_by(year, month) %>%
  dplyr::summarise(n = n(),
                   dep_mean = mean(dep_time))
```

# 7. 탐색적 데이터 분석(EDA)

EDA는 데이터 분석에서 가장 중요한 부분을 차지한다.

EDA의 목표는 데이터를 이해하는 것.

## (1) 변동(variation)

변수들의 고유한 변동 패턴을 파악하기 위해 변수들 값의 **분포를 시각화**하는 것이 좋다.

```{r}
# 히스토그램을 통한 연속형 변수 분포 확인하기
ggplot(data = diamonds) +
  geom_histogram(mapping = aes(x = carat),
                 bins = 1000) #x축의 간격

# cut_width를 활용하여 데이터 분포 확인하기
cut_width(diamonds$carat, 0.5) %>% table() #범주형으로 만들어서 level별 count

diamonds %>%
  dplyr::count(cut_width(carat, 0.5))

# geom_freqpoly()를 사용하여 여러개의 히스토그램을 겹쳐서 그리기
ggplot(data = diamonds, mapping = aes(x = carat, color = cut)) +
  geom_freqpoly()
```

변동의 이상값을 확인(비정상적인 관측값)

```{r}
ggplot(data = diamonds) +
  geom_histogram(mapping = aes(x = y),
                 binwidth = 0.5) +
  coord_cartesian(ylim = c(0, 50))
```

