---
title: "week3 homework"
output: github_document
date: '2022-07-29'
---

```{r setup, include=FALSE}
knitr::opts_chunk$set(echo = TRUE)
```

```{r}
library(tidyverse)
library(nycflights13)
```

dplyr로 하는 관계형데이터

**R은 데이터 분석 언어**이기 때문에 일부 기능들은 데이터베이스를 관리하는 프로그램과 유사하고 관련이 있다.

여러 데이터 테이블을 총칭하여 **관계형 데이터**라고 한다.개별 데이터셋이 아니라 이들의 관계가 중요한 것이기 때문이다.

- 뮤테이팅 조인 : 다른 데이터프레임에 있는 관측값에서 가져와 새로운 변수로 생성하여 추가

- 필터링 조인 : 다른 테이블의 관측값과 일치하는지에 따라 관측값을 걸러냄

- 집합 연산 : 관측값을 집합 원소로 취급

```{r}
# flights라는 데이터는 서로 다른 데이터셋에서 가져와서 만들어진 관계형 데이터.

str(airlines) # carrier 약어 코드로 항공사명을 찾아볼 수 있다.
str(airports) # faa 공항코드
str(planes) # tailnum으로 식별되어 있다.
str(weather) # 날씨 정보를 가지고 있는 데이터셋
```

- flights는 carrier를 통해 airlines에 연결 됨

- flights는 faa와 dest(목적지) 변수를 통해 airports에 연결 됨

- flights는 tailnum을 통해 planes와 연결 됨

- flights는 origin(위치), year, month, day,hour를 통해 weather과 연결 됨

# 1. 키(key)

고유하게 식별할 수 있는 **변수 또는 변수의 집합**을 키라고 부른다.

다양한 변수를 조합해야 고유하게 식별할 수 있는 경우 또한 존재한다.

- 기본키(primary key) : 자신의 테이블에서 관측값을 고유하게 식별한다.

- 외래키(foreign key) : 다른 테이블의 관측값을 고유하게 식별한다.

#### 한 테이블의 변수가 다른 테이블에서 키의 역할을 할 수 있다면 다른 테이블에서 외래키라고 부른다.

```{r}
# 데이터를 고유하게 식별하는 지 확인하는 방법
planes %>%
  count(tailnum) %>%
  filter(n > 1)

# 결과값으로 아무것도 안나옴
# 이런 걸 key라고 부름(tailnum)
```

mutate(), row_number() 이용하여 기본키를 추가할 수 있다.
이를 **대체키(surrogate key)** 라고 부른다.

```{r}
# 대체key 추가하고 key가 맨 앞에 오도록 설정
# select 이용해서 변수 순서 바꿀 수 있음.

flights %>%
  dplyr::mutate(key = row_number()) %>%
  dplyr::select(key, everything()) %>% head()
```

# 2. 뮤테이팅 조인

두 데이터 테이블의 변수를 결합할 수 있다.

```{r}
# carrier를 기준으로 항공사 이름(name)을 flights2에 추가하려고 한다.
flights2 <- flights %>%
  dplyr::select(year:day, hour, origin, dest, tailnum, carrier)

str(flights2)

# 원래는 left_join(flights2, airlines, by = "carrier")
# pipe로 생략
flights2 %>%
  dplyr::select(-origin, -dest) %>%
  left_join(airlines, by = "carrier") %>% # carrier기준으로 합침
  filter(is.na(name) == T) # 무결점 검사
```

# 3. 내부 조인(inner-join)과 외부 조인(outer-join)

내부 조인은 키가 같을 때 마다 두 관측값을 매칭한다.(잘 안쓴다)

외부 조인은 관측값을 모두 보존한다.

## (1) 내부 조인
```{r}
x <- tibble(key = c(1:3),
            val_x = c("x1", "x2", "x3"))

y <- tibble(key = c(1,2,4),
            val_y = c("y1", "y2", "y3"))

# 내부조인
dplyr::inner_join(x, y, by = "key")
```

## (2) 외부 조인
```{r}
# 외부 조인 (1) : left join
x <- tibble(key = c(1, 2, 2, 1),
            val_x = c("x1", "x2", "x3", "x4"))

y <- tibble(key = c(1,2),
            val_y = c("y1", "y2"))

left_join(x, y, by = "key")

```

```{r}
# 외부 조인 (2) : right join
# 두 데이터 모두 중복 키가 있는 경우
x <- tibble(key = c(1,2,2,3),
            val_x = c("x1", "x2", "x3", "x4"))

y <- tibble(key = c(1,2,2,3),
            val_y = c("y1", "y2", "y3", "y4"))

right_join(x, y, by = "key")
```

```{r}
# 외부 조인 (3) : full join
x <- tibble(key = c(1,2,3),
            val_x = c("x1", "x2", "x3"))

y <- tibble(key = c(1,2,4),
            val_y = c("y1", "y2", "y3"))

full_join(x, y, by = "key")
```

# 4. 키 열 정의하기

by = "key"를 통하여 조인을 하였지만, 다른 방법으로 데이터 테이블을 연결할 수도 있다.

- 기본값을 by = NULL로 할 경우,  모든 변수를 사용하며, 이를 natural join이라고 부른다.

```{r}
# weather의 모든 변수를 사용해서 join을 하게 됨.
flights2 %>% 
  left_join(weather) %>% head() # 순서쌍 조합으로 생성

flights2 %>%
  left_join(planes, by = "tailnum") %>% head()

str(flights2)
str(airports)

# flights2의 dest변수와 airports의 faa변수를 매칭시키는 경우
flights2 %>%
  left_join(airports, by = c("dest" = "faa")) %>% head()

```

# 5. 필터링 조인 (굳이 쓸 필요는 없음)

semi_join(x, y) : y와 매치되는 x의 모든 관측값을 보존한다.
anti_join(x, y) : y와 매치되는 x의 모든 관측값을 삭제한다.

```{r}
# 인기 있는 상위 10개의 도착지
top_dest <- flights %>%
  dplyr::count(dest, sort = TRUE) %>%
  head(10)

top_dest
```

```{r}
# 똑같은 표현
flights %>%
  dplyr::filter(dest %in% top_dest$dest) %>% head(10)

# 똑같은 표현
flights %>%
  semi_join(top_dest) %>% head(10) # 겹치는 값들만 보존

# anti_join / flights와 planes가 매칭이 되는 행을 삭제
flights %>%
  anti_join(planes, by = "tailnum") %>% # 겹치는 값들만 보존
  count(tailnum, sort = TRUE) %>% head(10)
```

# 6. 집합 연산

- intersect(x, y) : x,y 모두에 있는 관측값만 반환

- union(x, y) : x와 y의 고유한 관측값을 반환

- setdiff(x, y) : x에 있지만 y에 없는 관측값을 반환

# 7. 문자열 기초

```{r}
library(stringr) # tidyverse에 포함 된 패키지

# 문자열 길이 / 띄어쓰기도 포함
str_length(c("a", "R for data science", NA))

# 문자열 합치기
str_c("x", "y")
str_c("x", "y", sep = ",")
str_c("x", "y", collapse = " ")

# 문자열 NA값을 "NA" 대체하기 / 문자 NA로 변환
x <- c("abc", NA)
str_c("|-", str_replace_na(x), "-|")

birthday <- TRUE
str_c("good morning", if (birthday) " and Happy Birthday")


# 문자열 서브셋하기
x <- c("apple", "banana", "pear")

str_sub(x, start = 1, end = 3)
str_sub(x, start = -3, end = -1)

str_sub(x, start = 1, end = 1) <- str_to_upper(str_sub(x, 1, 1))
x

# collapse
y <- c(1, 2, 3)
str_c(x, collapse = " ")
```

str_c는 paste(), paste0()와 유사하게 동작한다.


# 8. 정규표현식 - latex처럼 언어안의 언어(Cheatsheet 참고)

문자열 패턴을 기술하는 매우 간결한 언어이다.

## (1) 임의의 문자 매칭

. : 줄바꿈을 제외한 임의의 문자와 매칭한다.

```{r}
x <- c("apple", "banana", "pear")
str_match(x, "an")
str_match(x, ".a.")
```

## (2) 앵커

^ : 문자열의 시작과 매칭
$ : 문자열의 끝과 매칭
\b : 단어사이의 경계를 매칭(공백)

```{r}
# 해당 정규표현식과 매칭되는 애들을 찾아서 T/F
str_detect(x, "^a")
str_detect(x, "a$")

x <- c("applepie", "apple", "applecake")
str_detect(x, "apple") # 나는 apple이 들어간 거 찾을거야
str_detect(x, "^apple$") # 나는 순수 apple만 찾을거야
```

## (3) 문자 클래스와 대체 구문

|||
|:-:|:-:|
|\d|임의의 숫자와 매칭한다.|
|\s| 임의의 여백문자(공백, 탭, 줄바꿈 등)와 매치한다.|
|[abc]|a, b 또는 c와 매치한다.|
|[^abc]|a, b 또는 c를 **제외한** 임의의 문자와 매치한다.|
|abc|xyz|abc 또는 xyz와 매치한다.

연산의 우선순위는 괄호를 사용하여 결정

```{r}
x <-c("ding","dina","dize")
y <- c("ing_inz", "dddinininiging")

str_detect(x, "((ing)|(ize))$")
str_detect(y, "((ing)|(ize))$")

x <- c("aeed", "seed", "sed", "aed")
str_detect(x, "[^e]ed$") # eed로 끝나지 않고 ed로 끝나는 거 찾아줌

# c 뒤를 제외하고 i가 e 앞에 온다.
words[str_detect(stringr::words, "cie")]
words[str_detect(stringr::words, "ei")]

# q 다음은 항상 u인가?
words[str_detect(words, "q[^u]")]

# 전화번호를 매칭하는 정규표현식 작성
x <- c("010-3299-1351", "010-xxxx-1351", "011-3333-5555")
str_detect(x, "^(010)\\-\\d\\d\\d\\d\\-\\d\\d\\d\\d") # 010으로 시작하는 번호만
```

## (4) 반복

? : 0 또는 1회
+ : 1회 이상
* : 0회 이상
{n ,m} n회 이상 m회 이하

이러한 반복 매칭을 그리디 매칭이라고 한다.

만들어 놓은 반복 조건에서 가능한 가장 긴 문자열과 매칭시키려고 한다.

뒤에 **?**를 추가하면 주어진 조건에서 가장 짧은 문자열과 매칭된다.

```{r}
x <- "1888 is the longest year in roman numerals : MDCCCLXXXVIII"

str_match(x, "CC+")
str_match(x, "CC?")
str_match(x, "c[LX]+")
str_match(x, "c{1}")
str_match(x, "c{2,}")
str_match(x, "c{1,3}?")
str_match(x, "C[LX]+?")
```

\숫자 : 역참조할 수 있는 그룹을 정의한다고 함.

괄호안에 표현식을 입력하는 것은, 하위 표현식으로 그룹화한다는 뜻이다.

하위 표현식은 차례로 **임시 버퍼**에 저장된다.

\숫자를 사용하면 임시 버퍼에 저장된 표현식들을 번호를 통해서 사용한다는 뜻이다.

```{r}
# 두 글자가 반복되는 과일 이름과 매칭하는 정규표현식
# (..) 이게 우리가 만든 하나의 정형화된 표현
fruit <- stringr::fruit
fruit[str_detect(fruit, "(..)\\1")]

x <- c("axxx", "abba", "caca", "cacvc", "abcqqwwcba")
str_match(x, "(.)\\1\\1")
str_match(x, "(.)(.)\\2\\1")

# 같은 문자로 시작하고 끝나는 단어 매칭
x <- c("abbbccwsda", "aggdfgsdhtsdn")

str_match(x, "^(.).*\\1$")

# 두 문자 반복이 있는 단어 매칭
x <- c("church", "afbdfgd", "fdhiogudhjkuy")
str_match(x, ".*(.{2}).*\\1.*")

# 적어도 세 곳에서 반복되는 문자가 있음
x <- c("eleven", "abcd", "churchurch")
str_match(x, ".*(.+).*\\1.*\\1.*")
```

# 9. 유용한 함수

## (1) 매칭 탐지

str_detect(): 결과가 true/false로 나온다.

```{r}
mean(str_detect(words, "^t")) # 활용 예시 1 / t로 시작하는 단어의 비율

# x로 끝나거나 시작하는 모든 단어
words[str_detect(words, "^x") | str_detect(words, "x$")]
```

str_subset() : 결과가 논리형이 아닌 문자형으로 나온다.

```{r}
str_subset(words, "a$")

# 영어 알파벳의 모음으로 시작하고 자음으로 끝나는 단어
str_subset(words, "^[aeiou].*[^aeiou]$") %>% head()
```

str_count() : 하나의 문자열에 몇번 매칭되는지 알려준다.

```{r}
str_count(words, "a") %>% head()
```

## (2) 매칭 추출

str_extract, str_extract_all 함수 활용

```{r}
sentences <- stringr::sentences

color <- c("red", "orange", "yellow", "green", "blue", "purple")
color_match <- str_c(color, collapse = "|")

has_color <- str_subset(sentences, color_match)
matches <- str_extract(has_color, color_match)
head(matches)

str_extract_all(has_color, color_match, simplify = TRUE) %>% head()

```

